臺灣高等法院治安法庭裁定　　　　　　94年度感抗字第194號
抗　告　人
即移送機關　臺北市政府警察局萬華分局
被　移送人　甲○○
選任律師　　辛武律師
上列抗告人因被移送人檢肅流氓條例案件，不服臺灣臺北地方法
院94年7月25日裁定（93年度感裁字第50號），提起抗告，本院
裁定如下：
    主  文
原裁定撤銷，發回臺灣臺北地方法院。
    理  由
一、移送意旨略以：被移送人甲○○為解決學弟黃伯翔與王濬捷
    兩人間為女子爭風吃醋所引發糾紛，於民國（下同）93 年6
    月9日晚間，糾集白偉辰（攜八釐米改造手槍一枝、子彈五
    顆）、陳英瑞（攜八釐米改造手槍一枝、子彈六顆）、李洪
    熠（攜土造鋼管手槍一支、制式霰彈子彈一顆）及少年林Ｏ
    義（攜土造鋼管手槍一支）等人，與王濬捷所託之友人即少
    年劉Ｏ源及其所糾集洪若皇（攜改造九０手槍一枝、子彈二
    顆、子彈一顆已上膛）、林耿興、少年劉Ｏ賢、林Ｏ丞、陶
    Ｏ翰、施Ｏ中、陳Ｏ名、黃Ｏ智、鐘Ｏ鈞等人，雙方相約同
    日晚間21時於臺北市○○區○○街、峨嵋街口談判，雙方碰
    面後，洪若皇即亮出隨身攜帶槍枝示威，適逢巡邏車經過，
    雙方約定改於臺北市○○區○○街2段116之1號「臺北城泡
    沫紅茶店」談判，因雙方陣勢龐大，引起民眾恐憂報警，經
    警獲報後於同日22時30分許前往現場實施臨檢，於甲○○一
    方起獲改造槍枝四枝、子彈十二顆等違禁物品，扣案槍彈經
    送內政部警政署刑事警察局鑑定結果，均具有殺傷力。
二、案經移送機關臺北市政府警察局萬華分局審查後，由移送機
    關上級警察機關即臺北市政府警察局以93年7月22日北市警
    刑迅字第036號複審流氓認定書認定被移送人為符合檢肅流
    氓條例第2條第2、5款暨施行細則第5條第2項之規定且足以
    嚴重破壞社會秩序及危害他人生命、身體、自由、財產之情
    節重大流氓，而由移送機關於93年7月22日以北市警萬分刑
    字第09363132700號移送書移送原審審理。
三、原裁定略以：被移送人雖非法持有槍、彈，然查並無何積極
    證據足資證明被移送人除單純持有該槍、彈外，尚有意圖滋
    事而隨身攜帶槍彈或曾恃之為兇器或工具以遂行何危害他人
    生命、身體、自由、財產之具體犯罪行為，則被移送人單純
    持有槍、彈之行為，核與檢肅流氓條例第2條第5款所定「品
    行惡劣或遊蕩無賴，有事實足認為有破壞社會秩序或危害他
    人生命、身體、自由、財產之『習慣』」之要件不符。至被
    移送人前開行為，固屬檢肅流氓條例第2條第2款所定「持有
    槍砲、彈藥者」之流氓行為態樣之一，然就此一單純偶發之
    持有槍彈行為，於本質上並不具有不重視被害人屬性之「不
    特定性」、非自衛式或不作為式之「積極侵害性」及非突發
    性之偶然犯之「慣常性」，即其所為與擁槍自重恃為武力而
    慣常積極侵害不特定人法益之流氓行為實屬有間，核與前揭
    法條所定「足以破壞社會秩序」之要件有所未合，故裁定不
    付交付感訓處分。
四、抗告意旨略以：甲○○於警詢時供稱：自92年5月間起，即
    受友人「阿峰」介紹加入竹聯幫捍衛隊，且擔任小隊長一職
    ，手下計有小弟阿偉、阿志、阿豪等人，平日即率眾以西門
    町一帶為其捍衛隊活動地區，至93年6月9日晚間，因友人男
    女朋友感情糾紛細故，遂自竹聯幫捍衛隊經常聚會場所之西
　  寧南路70號『萬年大樓』7樓「瘋馬撞球場」電箱內，取用
    大批具殺傷力之槍、彈，糾集並分交幫眾，與談判另一方之
    洪若皇相約於人往密集「西門町鬧區」臺北市○○街、峨眉
　　街口判判，適警巡邏經過防範得宜，雙方即改約於人潮依然
  　密集「西門徒步區」附近之武昌街2段116之1號「臺北城泡
    沫紅茶店」內談判，惟附近居民因見雙方談判人數過眾，恐
    因雙方談判不和滋生事端，遂緊急報警處理，經警趕赴現場
　　處理，外圍助勢者多人已先行一哄而散，餘留現場未及脫離
  　者均帶案偵辦以協助釐清案情及查明違禁物品係何人所攜帶
    ，經訊犯嫌等人，均證稱甲○○一方之改造槍枝4支及改造
    子彈等均為甲○○所提供，另洪若皇一方僅洪若皇攜子彈已
    上膛之改造手槍1支，然經訊甲○○，先行供稱己方其他槍
    械並非由其所提供，經對質後復又改口承認，到案犯嫌大多
    承認攜槍行為對社會治安足以構成威脅且擾亂社會秩序，惟
    獨甲○○堅稱「不清楚」，是可見其於到案後，不僅毫無悔
    意，意欲將刑責分攤予其他不知情友人，其極思狡猾飾詞，
    品行惡劣之行徑，足見一斑﹔是可證甲○○於法院庭訊所稱
    該槍是向網路認識綽號「阿彬」朋友所調借等語，實無可採
    信﹔又倘若洪若皇真有亮槍行為，受裁定人甲○○等人見狀
    ，積極面而言，應即刻報警處理以防治安事故發生，消極面
    而言，如不欲己身惹禍上身，應趕緊離開現場，然而，甲○
    ○仍依約定前往另一談判地點，顯見其早有強大火力為後盾
    ，故胸有成竹，以上種種顯示甲○○預定先提供大批槍彈，
    備足人手，誓為友人討回公道，否則不善罷甘休。甲○○非
    法持有大批槍彈，並糾眾欲攜行滋生事端，顯有危害不特定
    人生命、身體、自由、財產並嚴重破壞社會秩序之虞，為情
    節重大之流氓，故請撤銷原裁定，另為甲○○交付感訓處分
    之裁定。
五、按年滿18歲以上之人，有非法製造、販賣、運輸、持有或介
    紹買賣槍砲、彈藥爆裂物者；又品行惡劣或遊蕩無賴，有事
    實足認為有破壞社會秩序或危害他人生命、身體、自由、財
    產之習慣，足以破壞社會秩序者，得由直轄市警察分局、縣
    （市）警察局提出具體事證，會同其他有關治安單位審查後
    ，報經其直屬上級警察機關複審認定為流氓﹔又，於訊問後
    檢具事證移送法院審理者，以情節重大之流氓為限流氓情節
    重大者為限，法院審理後認定情節重大，則應為交付感訓處
    分，同條例第2條第2款、第5款、第6條、第9條、第13條分
    別定有明文；而所謂足以破壞社會秩序，係指其行為具有不
    特定性（對不特定人為之，不重視被害人之屬性）、慣常性
    （即非突發性之偶然犯）、積極侵害性（非自衛式或不作為
    式），對社會秩序足以破壞者而言，此觀檢肅流氓條例第2
    條第2款、第5款及同條例施行細則第4條第2項之規定自明；
    又所謂情節重大，除參酌檢肅流氓條例施行細則第5條第2項
    列舉之：一、擅組、主持或操縱破壞社會秩序之幫派、組合
    者；二、非法製造、販賣、運輸、持有或介紹買賣槍砲、彈
    藥、爆裂物者；三、以強暴脅迫手段，霸佔地盤、敲詐勒索
    、強迫買賣、欺壓善良或為其幕後操縱者；四、經營、操縱
    職業性賭場，強逼良家婦女為娼或恃強為人逼討債務者，且
    行為人之行為足以嚴重破壞社會秩序或危害他人生命、身體
    、自由、財產者之情形外，其流氓行為是否情節重大，依同
    條例施行細則第5條第1項規定，應由法院審酌一切流氓情形
    ，尤應注意其手段與實施之程度、被害之人數與受害之程度
    、破壞社會秩序之程度、行為後之態度及有無逃亡或嚴重破
    壞社會秩序之虞等事項認定之。經查：
    (一)被移送人甲○○雖於原審審理時供稱：「6月9日我在網路
      認識的一個叫阿彬朋友調槍, 他就在查獲當天下午7、8點
      左右在西門町的萬年交給我一把槍，阿彬跟我說是假槍，
      我只知道是假槍，因為我本身也不知道這是什麼東西....
      我們5點多談判，對方也有亮出槍來，我們就想說調槍來
      跟他們談事情，我本身帶槍時是為要防對方，我調了三把
      槍放在他們的包包裡，我自己本身沒有帶槍」、「當時對
      方亮出槍來時，我調東西時，我並沒有想到要調槍，我是
      想到是假槍才帶去的」（見原審卷第3、4頁），惟被移送
      人甲○○於93年6月10日3時於台北市警察局萬華分局武昌
      所第1次警詢筆錄供稱：「（你叫他們攜帶手槍等槍械是
      否準備火拼滋事？）預防對方有所動作。」、「（你們當
      時有無亮槍？）我們21時是約在漢中與峨眉街口，當時洪
      若皇有亮槍，後來我們看到警車，就改約臺北城泡沫紅茶
      店談判，當時我們就沒有亮槍。」、「（陳英瑞、李洪熠
      、林０義所攜槍械是否為你所有？）不是。」、「（那為
      何你會知道他們有槍械？）可能是他們跟別人調的。」、
      「（你該八釐米手槍來源、價錢為何？）是我們公司固定
      放在西寧南路70號『萬年大樓』7樓『瘋馬撞球場』內電
      箱內，所以找不知道是誰的。」等語。然於93年6月10日8
      時40分第3次警詢時改稱：「（那陳英瑞身上的槍械是你
      所有？）對。」、「（那來源及價錢為何？）我從萬年大
      樓瘋馬7樓總共拿陳英瑞身上八釐米手槍及白偉辰及林０
      義等3把，其餘不是。」，核與同案共犯白偉辰於警詢所
      供：於其身上起獲之槍、彈係甲○○所有等語相符，同案
　　　共犯林０義亦供稱：「（警方當場在你身上背包內起獲土
  　　造鋼管槍一把是否你所有？）不是我的，我不知道是誰的
    　，因為是甲○○的背包」。顯然被移送人前後所供矛盾，
      亦與同案共犯白偉辰、林０亦所陳不符。則被移送人所持
      有之扣案槍、彈，究竟係向他人調借，亦或自己所有，即
      非無研求之餘地。倘該槍枝、子彈係被告自己所有，則並
      非偶然持有上開槍枝、子彈，據此，能否謂其行為非無「
      慣常性」？
    (二)本件查獲之槍彈計有二把八釐米改造手槍、二把土製鋼管
      槍、八釐米手槍子彈十一顆，而該查獲之手槍、鋼管及子
      彈經送鑑定結果，(1)送鑑八釐米改造手槍一枝（槍枝管制
      編號：0000000000號），認係由仿ＷＡＬＴＨＥＲ廠ＰＰ
      Ｋ／Ｓ型半自動手槍製造之玩具手槍換裝土造金屬槍管而
      成之改造手槍，機械性能良好，可擊發適用手槍，認具殺
      傷力；(2)送鑑八釐米改造手槍一枝（槍枝管制編號：000
      0000000號）係由仿ＦＮ廠半自動手槍製造之金屬玩具手
      槍，換裝土造金屬槍管而成之改造手槍，機械性能良好，
      可擊發適用之子彈，認具殺傷力；(3)送鑑八釐米手槍子彈
      十一顆，認均係土造子彈，均具直徑約八點七釐米之土造
      金屬彈頭，採樣四顆試射，均可擊發，認具殺傷力；(4)送
      鑑土造鋼管一枝（槍枝管制編號：0000000000號），認係
      土造鋼管槍，以打擊底火藥引爆子彈內火藥為發射動力，
      機械性能良好，認可擊發適用之子彈，認具殺傷力各情，
      (5)送鑑土造鋼管一枝（槍枝管制編號：0000000000號），
      認係土造鋼管槍，以打擊底火藥引爆子彈內火藥為發射動
      力，機械性能良好，認可擊發適用之子彈，認具殺傷力等
      情，有內政部警政署刑事警察局93年6月14日刑鑑字第093
      0123103號槍彈鑑定書影本一份及扣案槍、彈之照片影本
      在卷可參，可見數量非少；又被移送人因友人男女糾紛而
      糾眾攜帶上開槍、彈，於不特定公眾得出入之台北城泡沫
      店與他方談判，此為被移送人所坦認，雖被移送人供稱並
      未亮槍，係為預防對方有所動作，然查被移送人第一次與
      對方相約於93年6月9日日晚間21時許在臺北市○○區○○
      街、峨嵋街口談判，對方洪若皇固曾亮出隨身攜帶槍枝示
      威，但第二次於同日22時30分許兩方改約定在台北城泡沫
      紅茶店談判時，現場當時兩方並無人亮槍，此據同案共犯
      白偉辰於警詢陳述明確，則被移送人所辯係為預防對方有
      所動作云云，是否僅單純供防身自衛而不具攻擊對方之「
      積極侵害性」？即屬可疑；又衡諸事理，攜帶大批槍枝、
      子彈進出公眾得出入場所糾眾談判，客觀上非僅對於參與
      談判之對方人員構成危險，且足以危害其他不特定公眾之
      安全，自不以發生實害為必要，則被移送人行為是否具有
      「不特定性」？殊值再加調查必要。
    (三)又被移送人於警詢時供稱其係竹聯幫捍衛隊小隊長，移送
      意旨雖未查明，惟此關係被移送人是否流氓之認定，且屬
      法院應審酌流氓之一切情形者，自應查明。
六、原審對於上開事項疏未詳查、審酌，遽為不付感訓處分，尚
    有未洽，移送機關據此提起抗告，為有理由，應由本院將原
    裁定撤銷，發回原審法院更為適法之裁定。
據上論斷，應依檢肅流氓條例第15條後段，裁定如主文。
中　　華　　民　　國　　94　　年　　9 　　月　　9 　　日
                  治安法庭審判長法　官　蔡永昌
　　　　　　　　　　　　　　　　法  官　張正亞
　　　　　　　　　　　　　　　　法  官　陳榮和
以上正本證明與原本無異。
不得再抗告。
                                書記官  劉麗芬
中　　華　　民　　國　　94　　年　　9 　　月　　12　　日